【裁判字號】    98,簡上,1087
【裁判日期】    990310
【裁判案由】    傷害
【裁判全文】
臺灣板橋地方法院刑事判決            98年度簡上字第1087號
上  訴  人
即  被  告  甲○○
選任辯護人  張馻哲律師
            蘇清文律師
            羅興章律師
上列被告因傷害案件，不服本院98年度簡字第2143號中華民國98
年5 月13日第一審判決（聲請簡易判決處刑案號：97年度偵字第
22240 號），提起上訴，本院管轄之第二審合議庭判決如下：
    主  文
原判決撤銷。
甲○○傷害人之身體，處拘役拾伍日，如易科罰金，以新臺幣壹
仟元折算壹日。
    事  實
一、緣甲○○、丙○○為兄弟，二人為家庭暴力防治法第三條第
    四款所規定之家庭成員，且因土地繼承問題心生嫌隙，關係
    不睦。甲○○於民國九十七年七月四日下午一時許，騎乘機
    車行經臺北縣永和市○○路三○九號前，適丙○○亦騎乘機
    車行經該處，二人因細故發生口角爭執，甲○○即徒手與持
    安全帽之丙○○互毆，致丙○○受有前胸部挫傷、右上肢體
    挫傷、右膝右足挫傷併腫之傷害；甲○○則受有頭部外傷併
    左臉挫傷、頭暈、左上壁挫擦傷併腫、左膝挫擦傷、雙足挫
    傷之傷害（丙○○所涉傷害部分，業經原審判處拘役三十日
    確定）。
二、案經丙○○訴請臺北縣政府警察局永和分局報請臺灣板橋地
    方法院檢察署檢察官偵查後聲請簡易判決處刑。
    理  由
壹、程序方面：
一、按被告以外之人於審判外之言詞或書面陳述，除法律規定者
    外，不得作為證據，刑事訴訟法第一百五十九條第一項定有
    明文。查告訴人丙○○於警詢及檢察官偵訊時未經具結所為
    之陳述，均係被告以外之人於審判外之陳述而屬傳聞證據，
    且經被告、辯護人於本院準備程序及審理時聲明異議表示爭
    執證據能力，又丙○○業經原審傳喚到庭具結證述在卷，而
    於原審所為證述大致與警詢、檢察官偵訊時所證相符，自應
    直接以其於原審具結所為之證言為證據即可，而就其於警詢
    、檢察官訊問時之證述，即與刑事訴訟法第一百五十九條之
    一至之五所規定傳聞法則例外之情形不符，是其於警詢、偵
    訊時之陳述，即無證據能力。
二、本件認定事實所引用之其他卷證資料，並無證據證明係公務
    員違背法定程序所取得，又檢察官、被告及其辯護人於本院
    準備程序及審判期日時均表示同意作為證據而不予爭執，且
    迄至言詞辯論終結前亦未再聲明異議，依刑事訴訟法第一百
    五十九條之五第一項之規定，本件認定事實所引用之其他證
    據，縱屬傳聞證據而不符刑事訴訟法第一百五十九條之一至
    第一百五十九條之四之規定者，仍均有證據能力。
貳、實體方面：
一、訊據被告甲○○矢口否認有何傷害告訴人丙○○之犯行，辯
    稱：伊身形瘦小，被丙○○毆倒在地無還手餘地，丙○○並
    未受傷云云。惟查：
（一）上開犯罪事實，業經證人即告訴人丙○○於原審時具結指
      證明確，且有告訴人丙○○、被告甲○○二人提出之天主
      教耕莘醫院永和分院診斷證明書二紙及現場照片二幀在卷
      足憑（見偵查卷第十七頁、第十八頁、第三十二頁、第三
      十三頁）。參以證人丙○○於事發當天即至天主教會耕莘
      醫院永和分院就診，而該院於同日出具之診斷證明書所載
      告訴人受有胸部挫傷、上肢體挫傷併腫、右膝右足挫傷併
      腫之傷勢亦與證人丙○○所證稱與被告互為扭打之過程無
      悖，足徵證人丙○○於原審所指證與被告互為扭打之情，
      尚非虛枉。被告之辯護人辯稱：告訴人之傷勢係事後自行
      加工而來云云，洵屬無據
（二）又告訴人丙○○以被告甲○○取走其鑰匙，拒不歸還為由
      ，與被告甲○○發生口角爭執一節，亦經證人即到場處理
      員警乙○○於檢察官偵訊時具結證稱：當時丙○○有要求
      警方向被告甲○○要回鑰匙，但被告甲○○不給，員警遂
      將丙○○、甲○○二人帶回警局等語（見偵查卷第三十六
      頁、第三十七頁）；復於本院審理中結證稱：警方到達現
      場時被告與告訴人仍在叫囂，二人中之一人在現場即對警
      方表示其整串鑰匙被對方拿走等語在卷（見本院九十八年
      度簡上字第一○八七號卷第五十二頁背面、第五十三頁）
      ，且被告甲○○於本院審理中亦自承：警員在現場時有向
      伊要鑰匙等語無誤，則證人丙○○於原審證述當日因鑰匙
      遭被告甲○○取走不還，二人始發生扭打一節，應符實情
      ，而堪採信。
（三）至證人丙○○於原審時僅證稱：被告先拿伊鑰匙，伊要被
      告歸還遭拒，伊遂推被告一把，被告拿起路旁圓鍬要打伊
      ，伊即抱住被告，二人扭打在一起等語（見本院九十八年
      度簡字第二一四三號卷第二十四頁），惟未證述被告確有
      持圓鍬毆打伊之事實，此外，復查無其他積極事證足以證
      明被告持何工具傷害告訴人，是此部分應為有利被告之認
      定，認被告係以徒手方式與告訴人互毆，併此敘明。
（四）綜上所述，被告空言辯稱：未與告訴人互毆，純係遭告訴
      人單方毆打云云，無非事後卸責之詞，尚難採憑。從而，
      本案事證明確，被告犯行洵堪認定，應依法論科。
二、按家庭暴力者，謂家庭成員間實施身體或精神上不法侵害之
    行為；又家庭暴力罪者，謂家庭成員間故意實施家庭暴力行
    為而成立其他法律所規定之犯罪，家庭暴力防治法第二條第
    一項、第二項著有明文。告訴人為被告之弟，有個人戶籍資
    料查詢結果在卷可查（見偵查卷第十五頁、第十六頁），二
    人間具有家庭暴力防治法第三條第四款所定四親等以內之旁
    系血親家庭成員關係，是核被告所為，係犯刑法第二百七十
    七條第一項之普通傷害罪。又被告上開傷害犯行亦屬家庭暴
    力防治法第二條第二項之家庭暴力罪，惟因家庭暴力防治法
    之前揭條文並無罰則規定，是此部分犯行僅依刑法普通傷害
    罪之規定予以論罪科刑，附此敘明。原審認被告犯行明確，
    據以論罪科刑，固非無見。惟查：被告係以徒手方式與告訴
    人互毆之情，業如前述，原審認被告係持圓鍬毆打告訴人，
    容有未洽。是被告否認犯罪而提起上訴，雖無理由，然原審
    既有上開可議之處，仍屬無可維持，應由本院合議庭撤銷原
    判決，並予以改判。爰審酌被告素因土地繼承問題不甚和睦
    ，今僅以細故而為本案犯行之犯罪動機、其與告訴人互相傷
    害之手段不同、告訴人及被告因此所受之傷害程度及被告犯
    罪後未能與告訴人和解賠償損害且否認犯行之態度，兼衡其
    品行、智識程度等一切情狀，量處如主文第二項所示之刑，
    並諭知如易科罰金之折算標準，以示懲儆。
據上論斷，應依刑事訴訟法第四百五十五條之一第一項、第三項
、第三百六十九條第一項前段、第三百六十四條、第二百九十九
條第一項前段，刑法第二百七十七條第一項、第四十一條第一項
前段，刑法施行法第一條之一第一項、第二項前段，判決如主文
。
本案經檢察官蘇逸修到庭執行職務。
中    華    民    國    99    年    3     月    10    日
              刑事第八庭      審判長法  官  陳  鴻  清
                                    法  官  朱  嘉  川
                                    法  官  劉  安  榕
上列正本證明與原本無異。
本件不得上訴。
                                    書記官  陳  盈  真
中    華    民    國    99    年    3     月    10    日
附錄本案論罪科刑之法條
中華民國刑法第277條
（普通傷害罪）
傷害人之身體或健康者，處3 年以下有期徒刑、拘役或1 千元以
下罰金。
犯前項之罪因而致人於死者，處無期徒刑或7 年以上有期徒刑；
致重傷者，處3 年以上10年以下有期徒刑。

司法院資訊處製作；財團法人民間司法改革基金會備份。
